臺灣橋頭地方法院民事裁定
109年度消債清字第29號
聲請人即債  鄭宇呈  
務人                  
代  理  人  李明燕  法扶律師
上列當事人因消費者債務清理事件聲請清算，本院裁定如下：
    主  文
聲請人鄭宇呈自民國一百零九年八月二十日下午四時起開始清算
程序。
命司法事務官進行本件清算程序。
    理  由
一、聲請意旨略以：聲請人即債務人鄭宇呈前向金融機構辦理消
    費借貸、信用卡契約等，致積欠無擔保債務計新臺幣（下同
    ）1,198,718元，因無法清償債務，乃於民國108年10月間向
    本院聲請前置調解，惟因無法負擔債權人所提還款方案，而
    於108年11月21日調解不成立，因聲請人有不能清償債務或
    有不能清償之虞，復未經法院裁定開始更生程序或宣告破產
    ，爰依法聲請准予裁定清算等語。
二、按「債務人不能清償債務或有不能清償之虞者，得依本條例
    所定更生或清算程序，清理其債務。」消費者債務清理條例
    （下稱消債條例）第3條定有明文。衡以消費者與金融機構
    間債之關係之發生，係依契約自由原則及相互間之信賴為基
    礎，此為社會經濟活動得以維繫及發展之重要支柱，債務人
    經濟窘迫，固不應任其自生自滅，債權人一方之利益，仍不
    能因之摒棄不顧。是債務人於協商程序中，自應本於個人實
    際財產及收支狀況，依最大誠信原則，商討解決方案。如終
    究不能成立協商，於聲請更生或清算時，法院審酌上開條文
    所謂「不能清償或有不能清償之虞」，自宜綜衡債務人全部
    收支、信用及財產狀況，評估是否因負擔債務，而不能維持
    最基本之生活條件；所陳報之各項花費，是否確屬必要性之
    支出；如曾有協商方案，其條件是否已無法兼顧個人生活之
    基本需求等情，為其判斷之準據。
三、經查：
  ㈠聲請人前向各金融機構辦理消費借貸、信用卡契約等，致現
    積欠無擔保債務至少1,198,718元，前即因無法清償債務，
    而於108年10月間向本院聲請前置調解，因無法負擔債權人
    所提還款方案而於108年11月21日調解不成立等情，此有109
    年10月8日調解聲請狀所附債權人清冊、財團法人金融聯合
    徵信中心前置協商專用債權人清冊、信用報告、調解筆錄等
    件在卷可稽，堪信為真實；另聲請人所列積欠高雄市政府財
    政局土地使用補償金債務部分，經該局函覆稱聲請人非帳列
    債務人，且所附執行名義之債務人僅有聲請人父親，此有高
    雄市政府財政局108年11月20日高市財政產管字第108325075
    00號函可考，故本院暫不列入無擔保債務數額。
  ㈡聲請人現為市場搬運工、雜工，自陳每月薪資20,000元，雖
    曾於109年5月4日至同年6月9日止短暫至國巨股份有限公司
    （下稱國巨公司）任職，惟因尚積欠中國信託商業銀行股份
    有限公司（下稱中國信託銀行）債務，國巨公司係使用中國
    信託銀行之薪資轉帳帳戶，致聲請人所領薪資遭抵銷債務而
    離職，另其108年度全年申報所得128,747元，核每月平均所
    得10,729元，名下無財產，現已未投保勞工保險等情，有財
    產及收入狀況說明書、綜合所得稅各類所得資料清單暨國稅
    局財產歸屬資料清單、本院勞工保險被保險人投保查詢資料
    表、本院稅務電子閘門財產所得調件明細表、收入切結書、
    國巨公司員工離職證明書、中國信託銀行存款抵銷通知函等
    件附卷可稽。則查無聲請人有其他收入來源，佐以聲請人已
    提出收入切結書，現已未在國巨公司工作，則聲請人主張收
    入來源，應全非虛罔，是其自陳擔任臨時工每月收入20,000
    元，尚非不可採信，以其自陳每月收入20,000元作為核算其
    現在償債能力之基礎，應能反映真實收入狀況。
  ㈢至支出部分，聲請人主張需扶養父親及養母，每月支出扶養
    費44,000元；按直系血親相互間，互負扶養之義務，民法第
    1114條第1款定有明文。查聲請人父親鄭○○、養母鄭林○，於
    108年度未有所得，名下亦各僅有未保存登記建物及無殘值
    車輛，惟每月各領有國民年金3,802元、4,428元等情，有10
    9年4月16日陳報狀所附父親身障證明、戶籍謄本、綜合所得
    稅各類所得資料清單暨國稅局財產歸屬資料清單、領取補助
    之存摺內頁、本院稅務電子閘門財產所得調件明細表等附卷
    可證，扶養費用部分，參照消債條例第64條之2、民法第111
    8、1119條規定，其負扶養義務之程度，亦應考量其目前身
    負債務之窘境，所負擔之扶養義務能力，自非比一般，在無
    其他更為詳實之資料可供佐證之情形下，故本院認定以109
    年度高雄市每人每月最低生活費標準之1.2倍即15,719元為
    標準，則扣除國民年金後與1名手足分擔，每月應支出之扶
    養費應以11,604元【計算式：（15,719×2－3,802－4,428）÷2
    ＝11,604】為度，聲請人就此主張44,000元，高於上開核算
    數額甚多，實非可採。至聲請人個人日常生活必要費用部分
    ，審酌聲請人負債之現況，基於社會經濟活動之互賴及誠信
    ，該日常生活所需費用，自應節制開支，不得有超越一般人
    最低生活標準之享受，否則反失衡平，本院依消債條例第64
    條之2，參酌衛福部社會司所公告歷年最低生活費標準，109
    年度高雄市最低生活費標準13,099元之1.2倍為15,719元，
    則聲請人每月最低生活費除有特殊情形並有證據證明者外，
    自宜以此為度，始得認係必要支出。而聲請人稱每月個人必
    要生活費為23,187元，高於上開標準15,719元，且未釋明其
    必要性，亦非可採。
  ㈣綜上所述，以聲請人現每月之收入20,000元為其償債能力基
    準，扣除其每月個人必要生活費用15,719元、扶養費11,604
    元後已無所餘，顯無法清償聲請人目前負債總額1,198,718
    元，堪認聲請人確有不能清償債務或有不能清償之虞之情事
    。從而，聲請人主張已不能清償債務，聲請本院准予清算，
    依所舉事證及本院調查結果，即無不合。
四、末按「法院開始清算程序之裁定，應載明其年、月、日、時
    ，並即時發生效力。」、「法院裁定開始更生或清算程序後
    ，得命司法事務官進行更生或清算程序，必要時得選任律師
    、會計師或其他適當之自然人或法人一人為監督人或管理人
    。」，消費者債務清理條例第83條第1項、第16條第1項分別
    定有明文。本件聲請人其目前收入及財產狀況，不能履行債
    務，未償之債務亦屬不能清償，有如上述。從而，聲請人聲
    請清算，洵屬有據，應予准許，爰命司法事務官進行本件清
    算程序。
五、依消費者債務清理條例第11條第1項、第83條第1項、第16條
    第1項，裁定如主文。
中　　華　　民　　國　 109　　年　　8 　　月　　20　　日
                      　　民事庭　法　官　李姝蒓
以上正本係照原本作成。
本裁定已於109年8月20日下午4時公告。
本裁定不得抗告。
中　　華　　民　　國　 109　　年　　8 　　月　　20　　日
  　                              書記官　郭南宏